【裁判字號】    97,交抗,2205
【裁判日期】    971211
【裁判案由】    違反道路交通管理處罰條例
【裁判全文】
臺灣高等法院刑事裁定                97年度交抗字第2205號
抗  告  人
即受處分人    大金環境科技工程有限公司
代  表  人    甲○○
上列抗告人即受處分人因違反道路交通管理處罰條例案件，不服
臺灣士林地方法院，中華民國97年10月24日裁定（原審案號：97
年度交聲字第1101號），提起抗告，本院裁定如下：
    主  文
抗告駁回。
    理  由
一、抗告意旨略以：1.臺灣士林地方法院裁定理由第四點略以：
    違規地點所在空地雖為法定之建築物開放空間……。既然確
    為「開放空間」，依建築技術規則及相關法令並無禁止在開
    放空間停車，況「開放空間」為私產權，以臺北市眾多開放
    空間均有供做停車使用為例，如僅以個案處罰為差別待遇，
    實違反一般法理原則。2.臺北市停車管理處函覆臺灣士林地
    方法院略以：「違規地點所在之空地屬無遮簷之騎樓」，實
    為指鹿為馬之誣陷，應是為掩飾其濫開舉發單所做之偽證。
    3.中華民國刑法第1 條明訂：行為之處罰，以行為時之法律
    有明文規定者為限。受處分人停車於私產權之開放空間，應
    未違反道路交通管理處罰條例等語。
二、經查：
  (一)按汽車停車時，在設有禁止停車標誌、標線之處所不得停車
    ；又汽車駕駛人停車時，在設有禁止停車標誌、標線之處所
    停車者，處新臺幣（下同）600元以上1,200元以下罰鍰，為
    道路交通安全規則第112 條第1項第4款及道路交通管理處罰
    條例第56條第1項第4款分別所明定。次按汽車駕駛人之行為
    有違規停車而駕駛人不在場，經以科學儀器取得證據資料證
    明其行為違規，當場不能或不宜攔截製單舉發者，得逕行舉
    發，亦為道路交通管理處罰條例第7條之2第1項第7款、第2
    項第4 款定有明文。再按又所謂「人行道」者，依道路交通
    管理處罰條例第3條第3款之規定，係指專供行人通行之騎樓
    、劃設供行人行走之地面道路。
  (二)查本件抗告人所有車號BHB-093 號普通重型機車，於民國97
    年6月5日13時16分許，停放於臺北市○○○路○段2 號週邊
    設有禁止停車標誌之處所之違規停車情事，有舉發違反道路
    交通管理事件通知單1份及採證照片1張附卷可證。原審函詢
    臺北市停車管理工程處得知，違規地點所在之空地屬無遮簷
    之騎樓；且該路段已實施「機車退出騎樓、人行道」之禁止
    停車管制，騎樓及人行道均回歸行人專用，並已於道路沿線
    設置禁止停車標誌，除「機、慢車停放區」外，一律禁止停
    放車輛，此有臺北市停車管理工程處97年7 月16日北市停管
    字第09733935000號、97年10月7日北市停管字第0973591400
    0號函各1紙及函附禁止停車之相關標誌照片、停車位置簡圖
    在卷可參，足徵抗告人停車處所非屬政府機關核准劃設之停
    車處所，且為供行人通行之人行道，依法禁止停車。是抗告
    人有於前揭時、地違規停車之事實，堪予認定。
  (三)抗告意旨雖稱：違規地點所在空地為「開放空間」，依建築
    技術規則及相關法令並無禁止停車，且臺北市眾多開放空間
    均有供做停車使用，如僅以個案處罰為差別待遇，實違反一
    般法理原則云云。惟違規地點所在空地為法定之建築物開放
    空間，依建築技術規則建築設計施工編第289 條規定，開放
    空間除應予綠化及設置遊憩設施外，不得搭棚架、建築物或
    為其他使用，故該開放空間前非供停放汽、機車之用。又按
    行政機關為行政行為，非有正當理由，不得為差別待遇，固
    為行政程序法第6 條所揭示之平等原則，亦為行政法上重要
    之一般法律原則，然憲法上所保障之平等權，係以合法權益
    為限，則主張平等原則之基礎事實應為合法，亦即處分相對
    人不得要求行政機關為不法行政行為之平等。本件抗告人所
    有之上開車輛停放於設有禁止停車標誌之處所，勢將影響行
    人往來安全，依前開規定，抗告人本不應於該地點停車，致
    影響住戶出入及行人往來，其僅為貪圖一己方便，任意停放
    車輛，違規事證明確，洵堪認定，抗告人所稱如僅以個案處
    罰為差別待遇，實違反一般法理原則乙節，並非其違規之正
    當理由，自不得為抗告人得據以免責之事由。
三、綜上所述，本件抗告人即受處分人上揭違規行為，堪以認定
    ，應依法處罰，原審法院依道路交通管理處罰條例第56條第
    1項第4款之規定，裁處抗告人罰鍰600 元，於法核無不合。
    本件抗告人抗告意旨摘原審裁定不當，所辯均無可採，其抗
    告核無理由，應予駁回。
據上論結，應依道路交通案件處理辦法第26條，刑事訴訟法第41
2 條，裁定如主文。
中    華    民    國    97    年    12    月    11    日
                  刑事第十五庭審判長法  官  吳昭瑩
                                    法  官  李正紀
                                    法  官  李釱任
以上正本證明與原本無異。
不得再抗告。
                                    書記官  洪秋帆
中    華    民    國    97    年    12    月    12    日


司法院資訊處製作；財團法人民間司法改革基金會備份。
